臺灣臺中地方法院民事裁定
                                       110年度抗字第68號
抗  告  人  劉年來  
特別代理人  劉秋漢  
相  對  人  賴炳煌  
            王正源  
            林慧柔  
            張添新  
            林寬柔  


上列當事人間因本票裁定事件，抗告人對於民國110年1月8日本
院民事庭司法事務官所為110年度司票字第124號裁定提起抗告，
本院合議庭裁定如下：
    主    文
原裁定廢棄，發回本院非訟中心。
抗告程序費用新臺幣壹仟元由相對人負擔。
    理    由
一、抗告意旨略以：抗告人係受另一連帶債務人即三子劉昭助聯
    合相對人5人，以不實之詐術編造故事向抗告人為詐騙行為
    ，抗告人並無借錢之需求，卻簽發本票向相對人借貸新臺幣
    （下同）800萬元，並以抗告人所有之土地設定抵押權予相
    對人，前開行為皆係因受詐騙而為，爰依法提起抗告，請求
    廢棄原裁定，駁回相對人之聲請等語。
二、按第一審之訴訟程序有重大之瑕疵者，第二審法院得廢棄原
    判決，而將該事件發回原法院，但以因維持審級制度認為必
    要時為限；而此項規定於抗告程序中亦有準用，民事訴訟法
    第451條第1項、第495條之1定有明文。又抗告及再抗告，除
    本法另有規定外，準用民事訴訟法關於抗告程序之規定，非
    訟事件法第46條亦有明文規定。再按對於無訴訟能力人為訴
    訟行為，因其無法定代理人或其法定代理人不能行代理權，
    恐致久延而受損害者，得聲請受訴法院之審判長，選任特別
    代理人，民事訴訟法第51條第1項定有明文。而訴訟能力之
    規定，依非訟事件法第11條規定，於非訟事件關係人準用之
    。
三、本件相對人主張其執有抗告人所簽發免除作成拒絕證書之本
    票，詎經提示未獲付款，爰依票據法第123 規定聲請裁定許
    可強制執行等情，固據其等提出本票1張為證（原本已發還
    ，影本附卷）。惟查：抗告人於106年間即已罹患失智症，
    經診斷有嚴重記憶喪失，只有片段記憶，無法做判斷或解決
    問題，無法獨立勝任家庭外事務，且領有中度身心障礙證明
    等情，有本院110年度聲字第158號卷內光田綜合醫院病症暨
    失能診斷證明書、身心障礙證明等件可資為憑，足見抗告人
    於原審裁定時已達辨識意思表示效果之能力顯有不足之程度
    ，無法獨立以法律行為負擔義務，應認其無訴訟能力。且抗
    告人迄今尚未受監護宣告或輔助宣告，亦有前開聲請卷內本
    院索引卡查詢資料可稽，是抗告人當時並無法定代理人代為
    行使權利義務，則抗告人於原審未經依法選任特別代理人以
    補正其非訟能力之欠缺，原審即有未經合法代理之欠缺。準
    此，本件應由原審法院定相當期間裁定命補正，原審逕予實
    體裁定，且未合法送達抗告人，於法即有違誤。抗告意旨指
    摘原裁定為不當，求予廢棄，即有理由，應由本院將原裁定
    廢棄，發回本院非訟中心更為適法之裁定。
四、據上論結，本件抗告為有理由，依非訟事件法第46條、第21
    條第2項、第24條第1項，民事訴訟法第495條之1第1項、第4
    50條、第78條、第85條第1項，裁定如主文。
中　　華　　民　　國　　110 　年　　10　　月　　14　　日
                  民事第四庭  審判長  法  官  黃渙文
                                      法  官  林婉昀
                                      法  官  蔡家瑜
以上正本係照原本作成。　　　　　　　　　　　　　　　　
本裁定除以適用法規顯有錯誤為理由，不得再抗告；如提起再抗
告，應於收受送達後10日內委任律師為代理人向本院提出再抗告
狀(須附繕本1份)，並繳納再抗告裁判費新臺幣1000元。
中　　華　　民　　國　　110 　年　　10　　月　　14　　日
                                      書記官  蔡秀貞